臺灣板橋地方法院民事判決　　　　　　 93年度簡上字第279號
上　訴　人　乙○○
被上訴人　　台北國際商業銀行股份有限公司
法定代理人　丙○○
訴訟代理人　甲○○
上列當事人間請求給付票款事件，上訴人對於中華民國93年9 月
7 日臺灣板橋地方法院板橋簡易庭91年板簡字第2323號第一審判
決提起上訴，經本院於94年6 月1 日言詞辯論終結，判決如下：
    主  文
上訴駁回。
第二審訴訟費用由上訴人負擔。
    事實及理由
一、被上訴人主張：被上訴人執有上訴人簽發之如附表所示支票
    2 紙（下稱系爭支票），詎分別於如附表所示提示日屆期提
    示，竟遭退票，追索無效，系爭支票係上訴人同意由丁○○
    所經營之高銓實業股份有限公司（下稱高銓公司）會計邱素
    燕所製作，再交上訴人蓋印後簽發等情，有台灣高等法院檢
    察署93年度上聲議字第1029號處分書及台灣台北地方法院92
    年度自字第255 號刑事判決可稽。系爭支票既係由上訴人同
    意簽發，且被上訴人取得系爭支票時，皆已具備票據法所規
    定之應記載事項，且被上訴人為善意，依法即得行使票據權
    利，爰依票據法律關係，請求被告給付如附表所示票款金額
    共新台幣（下同）326,250 元及各自如附表所示提示日起至
    清償日止，按年息百分之六計算之法定利息等語（原審依被
    上訴人之請求如數判決，上訴人則聲明不服，提起上訴）。
    併為答辯聲明：駁回上訴。
二、上訴人則以：系爭支票係他人盜蓋伊印章於其上，再由訴外
    人高銓公司法定代理人丁○○予以侵占，並擅自填寫金額、
    日期後，交付與被上訴人執有。丁○○並無權利將該支票權
    利轉讓與被上訴人。銀行核撥貸款有其審查標準及程序，銀
    行在支票到期提示後，倘遭退票應即通知借款人贖回，否則
    即停止撥貸，並應於退票後4 天內以書面將退票事由通知全
    體票據債務人，於法定期間內應即進行追償，然被上訴人並
    未踐行前揭程序，更可見被上訴人明知丁○○無轉讓系爭支
    票之權利，竟仍受讓，且被上訴人亦未舉證證明其曾給與高
    詮公司相當之對價，足見被上訴人受讓系爭支票並非正當。
    被上訴人取得系爭支票係出於惡意或重大過失，亦未支付對
    價與高詮公司，依票據法第14條規定不得享受系爭支票之票
    據上權利等語，資為抗辯。併為上訴聲明：(一)原判決廢棄。
    (二)駁回被上訴人在第一審之訴及其假執行之聲請。
三、經查：被上訴人主張伊執有上訴人簽發系爭支票，詎於附表
    所示提示日遵期提示，遭以存款不足為由退票之事實，業據
    其提出支票及台北市票據交換所退票理由單各2 紙為證，即
    上訴人亦不爭執系爭支票上之印文為真正，自堪信為真實。
    次按執票人善意取得已具備票據法規定應記載事項之票據者
    ，得依票據文義行使權利；票據債務人不得以票據原係欠缺
    應記載事項為理由，對於執票人主張票據無效（票據法第11
    條第2 項規定參照）。又票據債務人主張執票人惡意取得票
    據，或無對價或以不相當對價取得者，應負舉證責任（最高
    法院64年台上字第1540號判例意旨參照）。查上訴人雖抗辯
    系爭支票係遭丁○○侵占後由他人盜蓋印章，且遭訴外人丁
    ○○擅自填補日期及金額後，始具備票據法規定之應記載事
    項云云。惟上訴人向台灣台北地方法院檢察署提出訴外人丁
    ○○侵占等刑事告訴案件，業經台灣台北地方法院檢察署檢
    察官以92年調偵字第815 、833 號不起訴處分書予以不起訴
    處分後，上訴人聲請再議，經台灣高等法院檢察署於93年5
    月1 日駁回上訴人之聲請再議，此有台灣台北地方法院檢察
    署檢察官92年調偵字第815 、833 號不起訴處分書、台灣高
    等法院檢察署93年度上聲議字第1029號處分書各1 件可稽，
    復經本院調取上開偵查案件全卷查閱在案。又上訴人係於90
    年3 月2 日前往丁○○經營之高銓公司，欲向高銓公司辦理
    貸款，丁○○要求上訴人須先開票，上訴人乃將印鑑章及中
    國農民銀行營業部000-00-000000 帳號之空白支票簿交付丁
    ○○，並由高銓公司之會計邱素燕以打印機在票號FAX00000
    00號至FAX0000000號等12張支票上（含附表編號１所示支票
    在內），各打上面額108,750 元，另在票號FAX0000000號（
    即附表編號２所示支票）、FAX0000000號等二張支票各打上
    面額217,500 元，並分別於該等14張支票上蓋用上訴人之印
    鑑章，並製作支票明細表交予上訴人。嗣上訴人考慮利息過
    高，乃於同年6 月間向高銓公司表示決定不辦理貸款手續，
    惟高銓公司已持上開支票向銀行辦理票據貼現，無法將該等
    支票返還，丁○○乃於同年10月5 日書立切結書，表明其對
    高銓公司無償持有上訴人開立之支票，願負一切償還責任，
    並於收回支票後，儘速退還上訴人收執等情，業經上訴人及
    丁○○於前開偵查案件中陳述甚詳，並經證人邱素燕於偵查
    中證述屬實（見上開偵查案件之90年11月9 日、同年11月22
    日警詢筆錄、91年5 月22日偵查筆錄），且有邱素燕製作之
    支票明細表、丁○○書立之切結書附於該偵查案卷可稽。則
    上訴人辯稱系爭支票係遭丁○○侵占、遭他人盜蓋支票印章
    、丁○○無權代理簽發系爭支票云云，均無足取。況如前述
    ，上訴人應就其辯稱被上訴人惡意或重大過失取得，或無對
    價或以不相當對價取得系爭支票之事實，應負舉證責，然上
    訴人對此有利於己之事實，並未舉證以實其說，自乏依據。
    從而，上訴人所辯，均無理由，不足採信。
四、綜上所述，上訴人既不能證明被上訴人取得系爭支票係出於
    惡意或重大過失，或有無對價或以不相當之對價取得之情形
    ，或被上訴人並非善意取得已具備票據法規定應記載事項之
    系爭支票，而有不得行使票據上權利之事實，則被上訴人依
    票據法第126 條及第133 條規定，請求上訴人給付326,250
    元，及各自如附表所示提示日起至清償日，按年息百分之六
    計算之法定遲延利息，即屬有據，應予准許。從而，原審所
    為上訴人敗訴之判決併為假執行之宣告，洵無違誤。上訴論
    旨指摘原判決不當，求予廢棄改判，為無理由。
五、兩造其餘之攻擊或防禦方法，及未經援用之證據，經本院斟
    酌後，認為均不足以影響本判決之結果，自無一一詳予論駁
    之必要，併此敘明。
六、據上論結，本件上訴為無理由，依民事訴訟法第436 條之1
    第3 項、第449 條第1項、第78條，判決如主文。
中　　華　　民　　國　　94　　年　　6 　　月　　15　　日
                  民事第一庭    審判長法　官　李行一
                                      法　官　周舒雁
                                      法　官　陳翠琪
以上正本證明與原本無異
本判決不得上訴
中　　華　　民　　國　　94　　年　　6 　　月　　15　　日
                                      書記官　林進煌
┌────────────────────────────────────────────┐
│支票附表：                                                          93年度簡上字第279 號│
├──┬─────┬───────┬──────┬──────┬──────┬──────┤
│編號│發  票人  │付    款    人│發   票   日│提   示   日│金     額   │支 票 號 碼 │
│    │          │              │            │            │（新台幣）  │            │
├──┼─────┼───────┼──────┼──────┼──────┼──────┤
│１  │乙○○    │中國農民銀行營│90年9月15日 │90年9月20日 │108,750元   │FAX0000000  │
│    │          │業部          │            │            │            │            │
├──┼─────┼───────┼──────┼──────┼──────┼──────┤
│２  │乙○○    │中國農民銀行營│91年6月30日 │91年7月2日  │217,500元   │FAX0000000  │
│    │          │業部          │            │            │            │            │
└──┴─────┴───────┴──────┴──────┴──────┴──────┘
